臺灣彰化地方法院刑事判決　　　　　　　96年度訴字第1580號
公　訴　人　臺灣彰化地方法院檢察署檢察官
被　　　告　乙○○
　　　　　　　　　　（現因另案在臺灣臺中女子監獄執行中）
上列被告因偽造文書案件，經檢察官提起公訴（96年度偵字第
7055號），本院依簡式審判程序審理，判決如下：
    主  文
乙○○行使偽造私文書，足以生損害於公眾及他人，累犯，處有
期徒刑陸月，如易科罰金，以新臺幣壹仟元折算壹日，減為有期
徒刑參月，如易科罰金，以新臺幣壹仟元折算壹日。如附表所示
筆錄及其他文書上所示偽造之「甲○○」署押（含簽名及指印）
均沒收。
    犯罪事實
一、乙○○前曾因施用毒品案件，經本院以90年度易字第763 號
    判處有期徒刑4 月確定，於民國92年2 月15日執行完畢。詎
    仍不知悔改，復基於施用第1 級毒品海洛因及第2 級毒品甲
    基安非他命之犯意，於96年4 月15日上午某時許，在其友人
    黃富汕位於彰化縣埔心鄉○○村○○路82巷50號住處內，以
    將海洛因滲入香菸點燃吸食之方式，施用第1 級毒品海洛因
    1 次，及將甲基安非他命置於玻璃球內再以火燒烤之方式，
    施用第2 級毒品甲基安非他命1 次。嗣於96年4 月16日上午
    8 時50分許，為警持本院核發之搜索票至黃富汕上開住所執
    行搜索勤務時，因乙○○同為在場之人，當場扣得第1 級毒
    品海洛因1 包（淨重約2.34公克）、第2 級毒品甲基安非他
    命2 包（毛重合計約1.55公克）、第2 級毒品搖頭丸1 粒、
    第3 級毒品K 他命（毛重0.55公克）及安非他命玻璃球型吸
    食器1 組（業已扣存於黃富汕施用毒品案件，乙○○此部分
    施用毒品案件另案偵查中）。惟乙○○於查獲當日，為掩飾
    身分以逃避刑責，竟基於行使偽造私文書及偽造署押之犯意
    ，冒用其大嫂「甲○○」名義應訊接受調查，先於96年4 月
    16日中午12時許，在彰化縣警察局溪湖分局溪湖派出所內，
    於附表編號1 至7 、10至12號之文件上，接續偽造「甲○○
    」之署押（含簽名及按捺指印），表示其係「甲○○」，再
    於如附表編號1-1 、8 、9 所示之文件，接續偽造「甲○○
    」之署押（含簽名及按捺指印），表示係由甲○○本人收受
    而受通知得行使刑事訴訟法上所規定之接受訊問時權利及收
    受警察機關逮捕通知之私文書，嗣將上開偽造之私文書交還
    予承辦警員收執而行使之。嗣於同日下午6 時11分許，接受
    臺灣彰化地方法院檢察署檢察官之偵訊時，復承前偽造署押
    之犯意，在附表編號13所示之訊問筆錄上，接續偽造「甲○
    ○」之署名1 枚，及於附表編號第14號所示之屬私文書性質
    之證人結文內，接續偽造「甲○○」之署名1 枚，表示甲○
    ○同意據實陳述且並無匿飾增減情事之意，而偽造完成該私
    文書，並交還與訊問之檢察官而行使之，均足以生損害於甲
    ○○本人及司法、檢警機關對追訴犯罪之正確性。嗣於96年
    5 月20日乙○○因另案經通緝到案後，在有偵查犯罪職權之
    機關或個人發覺其犯罪前，自動向為偵訊之臺灣彰化地方法
    院檢察署檢察官坦承偽造文書等罪而自首，且主動接受裁判
    ，始查悉上情。
二、案經臺灣彰化地方法院檢察署檢察官自動檢舉偵查起訴。
    理  由
一、本件被告所犯係死刑、無期徒刑、最輕本刑為3 年以上有期
    徒刑以外之罪，其於準備程序就前揭被訴事實為有罪之陳述
    ，經受命法官告知簡式審判程序之旨，並聽取其與公訴人之
    意見後，本院認無不得或不宜改依簡式審判程序進行之處，
    爰依刑事訴訟法第273 條之1 第1 項、第284 條之1 ，裁定
    本案由受命法官獨任進行簡式審判程序，合先敘明。
二、上開犯罪事實，業據被告乙○○迭於警、偵訊中及本院審理
    時均坦承不諱，核與證人即被害人甲○○於警詢中證述之情
    節相符，復經本院依核閱如附表所示之文件屬實，足認被告
    自白應與事實相符，洵堪採信。另被告為掩飾身分逃避刑責
    ，假冒其兄嫂「甲○○」之名義應答、應訊及簽名捺指印，
    自足以生損害於甲○○使其受有刑事追訴處罰之虞與致使警
    察機關、檢察機關對於犯罪偵查、追訴及法院審核、裁定觀
    察、勒戒之正確性。綜上所述，本件事證明確，被告上開偽
    造文書犯行洵堪認定。
三、按刑法上之「署押」，乃指於紙張或物體上簽署之姓名或其
    他符號，以表示其承認所簽署文書之效力，與印文有同一效
    力（最高法院86年度臺上字第47號判決可資參照），而以捺
    指紋以代替簽名者，則偽造指紋亦屬偽造署押。次按刑法上
    之偽造署押罪，係指單純偽造簽名、畫押而言，若在制式之
    書類上偽造他人簽名，已為一定意思表示，具有申請書或收
    據等類性質者，則係犯偽造文書罪，該偽造署押為偽造文書
    之部分行為不另論罪（最高法院85年度臺非字第146 號判決
    意旨可資參照）。再按逮捕通知書、權利告知書、證人結文
    上偽造之署名及指印紋，分別具有表示收受逮捕之告知、被
    告知罪名及必須接受偵訊，並可以行使緘默、選任辯護人、
    請求調查有利證據等權利之意與同意據實陳述並無匿飾增減
    等情事之意思，性質上均係私文書（最高法院90年度臺上字
    第6057號判決、77年度臺上字第776 號判決意旨參照）。是
    被告於如附表編號8 、9 、9-1 、14所示文書上偽造「甲○
    ○」之署押（含簽名及指印），進而偽造完成該文書持以行
    使，核其所為係犯刑法第216 條之行使第210 條之偽造私文
    書罪，公訴意旨雖認被告於附表編號9-1 偽造署押之行為僅
    係涉犯刑法第217 條第1 項之偽造署押罪，為該等逮捕通知
    書自形式上觀之，係表示通知指定家屬之意旨，自屬私文書
    ，起訴書認僅偽造署押，尚有未洽；又被告於如附表編號1
    至7、10 至13所示之文書上偽造「甲○○」之署押（含簽名
    及指印），均僅係單純表明對各該訊問、搜索扣押結果、所
    採集送驗之尿液及所按壓之指印無異議而已，尚不能表示其
    係有製造何種文書及曾為何項意思表示之意，是核其此部分
    所為，係犯刑法第217 條第1 項之偽造署押罪。被告上開多
    次偽造署押及行使偽造私文書，實均係因在同一查獲時日內
    ，為同一冒名掩飾犯行之目的，接續多次冒用「甲○○」名
    義在如附表所示之文書上偽造「甲○○」之署押（含署名及
    指印），從而被告上開所為多次偽造署押及行使偽造私文書
    既各係利用同一機會，在同一時段各就同一犯罪構成事實，
    本於單一犯意接續進行，以實現一犯罪構成要件之單一行為
    ，僅侵害單一法益，均屬接續犯，應各以1 偽造署押罪及行
    使偽造私文書罪論處，且此接續多次之偽造署押行為，為偽
    造私文書之階段行為，偽造私文書之低度行為，為高度之行
    使偽造私文書行為所吸收，均不另論罪。再按犯人在犯罪未
    發覺之前，向該管公務員告知其犯罪，而不逃避接受裁判，
    即與刑法第62條規定自首之條件相符，不以言明「自首」並
    「願受裁判」為必要（最高法院63年臺上字第1101號判例、
    88年度臺上字第877 號判決意旨參照）。本件被告乙○○於
    犯罪後，有偵查犯罪職權之機關或個人發覺其犯罪前之96年
    5 月20日上午11時46分許，自動向為偵訊之臺灣彰化地方法
    院檢察署檢察官坦承偽造文書等罪而自首，嗣並接受裁判一
    節，有上開偵訊筆錄1 份附卷可證（見臺灣彰化地方法院檢
    察署96年度他字第1068號卷第2 頁），爰依刑法第62條前段
    之規定，就被告所犯上揭行使偽造私文書罪，減輕其刑。另
    起訴書雖未敘及被告有於如附表編號2-1 、7-1 、10所示文
    書上偽造「甲○○」署押（含簽名及指印）之行為，然此部
    分偽造署押之犯行與已起訴之如附表編號1 至7 、11至13所
    示之各該偽造署押犯行部分，均有包括一罪之接續犯關係，
    亦為起訴效力之範圍所及，本院均得併予以審究。又查被告
    前曾因施用毒品案件，經本院以90年度易字第763 號判處有
    期徒刑4 月確定，於92年2 月15日執行完畢等情，有臺灣高
    等法院被告前案紀錄表1 份附卷可稽，其受此有期徒刑執行
    完畢後，5 年內故意再犯本件最重本刑為有期徒刑以上之罪
    ，為累犯，應依刑法第47條第1 項之規定，加重其刑，並依
    法先加後減之。爰審酌被告施用毒品為警查獲後猶不知悔改
    ，竟為企圖規避刑責，而冒用其兄嫂名義應訊，有失家屬情
    誼，且造成警察、偵查機關偵辦案件及行使強制處分權之困
    擾、對其兄嫂及司法所生危害之程度甚鉅，暨考量其素行、
    生活狀況、智識程度及其犯罪後坦承犯行態度尚屬良好等一
    切情狀，量處如主文所示之刑，並諭知易科罰金之折算標準
    。末查被告犯罪時間均在96年4 月24日以前，所犯為刑法第
    216 條、210 條、第217 條第1 項之罪，核與中華民國96年
    罪犯減刑條例第2 條第1 項第3 款之規定相符，依法減其刑
    期2 分之1 ，並諭知易科罰金之折算標準。
四、如附表所示之「甲○○」之署押（含簽名及指印），均係被
    告偽造之署押，應依刑法第219 條之規定，併為沒收之諭知
    （最高法院43年臺上字第747 號判例意旨參照），附此敘明
    。
據上論斷，應依刑事訴訟法第273 條之1 第1 項、第299 條第1
項前段，刑法第216 條、第210 條、第47條第1 項、第62條前段
、第41條第1 項前段、第219 條，中華民國96年罪犯減刑條第2
條第1 項第3 款、第7 條、第9 條，判決如主文。
本案經檢察官陳茂榮到庭執行職務。
中　　華　　民　　國　　96　　年　　10　　月　　1 　　日
                  刑事第一庭    法  官  胡宜如
以上正本證明與原本無異。
如不服本判決，應於判決送達後10日內，向本院提出上訴書狀，
上訴書狀應「敘述具體上訴理由」，並按他造當事人之人數附繕
本。「切勿逕送上級法院」。
告訴人或被害人對於判決如有不服具備理由請求檢察官上訴者，
其上訴期間之計算係以檢察官收受判決正本之日期為準。
中　　華　　民　　國　　96　　年　　10　　月　　1 　　日
                                書記官  蕭秀吉
附錄本案論罪科刑法條：
中華民國刑法第210條
偽造、變造私文書，足以生損害於公眾或他人者，處 5 年以下有
期徒刑。
中華民國刑法第216條
行使第 210 條至第 215 條之文書者，依偽造、變造文書或登載
不實事項或使登載不實事項之規定處斷。
中華民國刑法第217條
偽造印章、印文或署押，足以生損害於公眾或他人者，處 3 年以
下有期徒刑。
盜用印章、印文或署押，足以生損害於公眾或他人者，亦同。
【附表】
┌──┬───────────────────┬────┬────┬────────┐
│編  │       筆錄及其他文書名稱             │偽造之「│偽造之「│   備     註    │
│號  │                                      │甲○○」│甲○○」│                │
│    │                                      │簽名    │指印    │                │
├──┼───────────────────┼────┼────┼────────┤
│1   │96年4月16日調查筆錄原本（第一次）     │1枚     │1枚     │見警卷第8頁     │
├──┼───────────────────┼────┼────┼────────┤
│1-1 │96年4 月16日調查筆錄應告知事項欄「受詢│1枚     │1枚     │見警卷第5頁     │
│    │問人」處                              │        │        │                │
├──┼───────────────────┼────┼────┼────────┤
│2   │彰化縣警察局溪湖分局委託檢驗尿液代號與│1枚     │1枚     │見警卷第16頁    │
│    │真實姓名對照表                        │        │        │                │
├──┼───────────────────┼────┼────┼────────┤
│2-1 │彰化縣警察局溪湖分局採尿瓶2瓶封條     │2枚     │2枚     │                │
├──┼───────────────────┼────┼────┼────────┤
│3   │彰化縣警察局溪湖分局搜索、扣押筆錄    │3枚     │3枚     │見警卷第17至18頁│
│    │（受搜索人欄、受執行人簽名欄）        │        │        │                │
├──┼───────────────────┼────┼────┼────────┤
│4   │彰化縣警察局溪湖分局扣押物品目錄表    │6枚     │6枚     │見警卷第19頁    │
├──┼───────────────────┼────┼────┼────────┤
│5   │扣押物品收據                          │1枚     │1枚     │見警卷第20頁    │
├──┼───────────────────┼────┼────┼────────┤
│6   │彰化縣警察局溪湖分局查獲涉嫌毒品危害防│2枚     │2枚     │見警卷第21至22頁│
│    │制條例毒品初步檢驗報告單（含第1 級毒品│        │        │                │
│    │及第2級毒品共2份）                    │        │        │                │
├──┼───────────────────┼────┼────┼────────┤
│7   │扣押物品照片10張                      │10枚    │10枚    │見警卷第23至32頁│
├──┼───────────────────┼────┼────┼────────┤
│7-1 │扣押物品貼條10紙                      │10枚    │10枚    │見警卷第23至32頁│
│    │                                      │        │        │                │
├──┼───────────────────┼────┼────┼────────┤
│8   │權利告知書                            │1枚     │1枚     │見警卷第33頁    │
├──┼───────────────────┼────┼────┼────────┤
│9   │逮捕通知書（通知被告本人）            │1枚     │1枚     │見警卷第34頁    │
│    │                                      │        │        │                │
├──┼───────────────────┼────┼────┼────────┤
│9-1 │逮捕通知書（通知楊雪紅）              │1枚     │1枚     │見警卷第35頁    │
├──┼───────────────────┼────┼────┼────────┤
│10  │嫌疑人照片2份                         │2枚     │2枚     │見警卷第36頁、  │
│    │                                      │        │        │96年度偵字第3721│
│    │                                      │        │        │號卷第42頁      │
├──┼───────────────────┼────┼────┼────────┤
│11  │口卡片2份                             │2枚     │2枚     │見警卷第37頁、同│
│    │                                      │        │        │上偵卷第43頁    │
├──┼───────────────────┼────┼────┼────────┤
│12  │指紋卡片                              │20枚    │20枚    │見同上偵卷第41頁│
├──┼───────────────────┼────┼────┼────────┤
│13  │96年4月16日訊問筆錄                   │1枚     │無指印  │見同上偵卷第52頁│
│    │                                      │        │        │                │
├──┼───────────────────┼────┼────┼────────┤
│14  │證人結文                              │1枚     │無指印  │見同上偵卷第52頁│
│    │                                      │        │        │背面            │
└──┴───────────────────┴────┴────┴────────┘
